【裁判字號】    97,裁,1336
【裁判日期】    970215
【裁判案由】    返還公法上不當得利
【裁判全文】
最  高  行  政  法  院  裁  定
                                     97年度裁字第01336號
上  訴  人  甲○○○○○○○
被 上訴 人  中央健康保險局中區分局
代  表  人  乙○○
上列當事人間返還公法上不當得利事件，上訴人對於中華民國96
年6月29日臺中高等行政法院96年度簡字第1號判決，提起上訴，
本院裁定如下：
    主  文
上訴駁回。
上訴審訴訟費用由上訴人負擔。
    理  由
一、按對於適用簡易程序之裁判提起上訴或抗告，須經本院許可
    ，且該許可以訴訟事件所涉及之法律見解具有原則性者為限
    ，行政訴訟法第235條定有明文。此所謂訴訟事件所涉及之
    法律見解具有原則性者，例如對於行政命令是否牴觸法律所
    為之判斷，又如就同類事件所表示之法律見解與其他地區行
    政法院所表示之見解互相牴觸者。
二、本件上訴人以：按全民健康保險法第5條規定及司法院釋字
    第533號解釋意旨，於發生履約爭議時，應先經全民健康保
    險法第5條第1項所定之審議後，如爭議仍未能解決，始得依
    法提起行政訴訟。惟本件未經上述程序，被上訴人自不得提
    起本件訴訟。且原判決謂：於民國（下同）95年9月14日函
    請上訴人繳還系爭之溢領醫療費用，然上訴人置之不理云云
    ，實則上訴人曾於95年10月23日以存證信函表明93、94年追
    扣款項業已行政救濟中等情，惟原審未經詳察，完全引用被
    上訴人起訴書偏頗之內容，致影響其自由心證及審判品質。
    又行政院衛生署企圖以全民健康保險醫療費用協定委員會掩
    飾其「93、94年全民健康保險醫療給付費用及其分配比例」
    之違法行為，而中央健康保險局（下稱健保局）歷年來種種
    違法行為，例如：健保局未經法律授權，亦未依法定程序，
    代行政院衛生署對於配合「醫藥分業」之醫療院所額外給付
    診察費、健保局未依法實施自負額制度、片面取消高診次部
    分負擔、違法給付老人感冒疫苗及小兒疫苗注射之醫療費用
    、違法由健保總額費用支付預防保健項目（不屬保險對象之
    給付範圍）、違法由健保總額費用支付應由政府專款補助之
    重大疫情所致之保險事故之醫療費用、暨健保局未於司法院
    釋字第524號解釋公布後2年內檢討修正不給付之診療服務及
    藥品之公告等等，導致醫療服務點值降低，不能歸責於上訴
    人，原審未依職權詳加調查，亦未於其判決敘明上訴人之上
    開答辯何以不足採信，顯有判決不適用法律（行政訴訟法第
    125條第1項規定）及理由矛盾之違法。另總額支付委員會只
    有「中央健康保險局西醫基層總額支付委員會設置要點」，
    其法源基礎為何？充其量只是一個黑單位而已，如此便宜行
    事，企圖以「全民健康保險醫療費用協定委員會」及「全民
    健康保險西醫基層總額支付委員會」來漂白其種種違法行為
    ，其本質仍為知法違法、不依法行政，兩造間除合約外，健
    保局難道不應遵守中華民國其他法律嗎？是原判決顯有理由
    矛盾之違法云云，提起上訴。經核或係重述其在原審業經主
    張而為原判決摒棄不採之陳詞，或係就原審取捨證據、認定
    事實之職權行使事項，任加指摘違誤，或係執其個人主觀歧
    異之法律見解，就原審所為論斷或駁斥其主張之理由，泛言
    原判決不適用法規及理由矛盾，而無所涉及之法律見解，具
    有原則上之重要情事，上訴人提起上訴，不合首揭規定，不
    應許可，其上訴難謂合法，應予駁回。
三、依行政訴訟法第249條第1項前段、第104條、民事訴訟法第
    95條、第78條，裁定如主文。
中    華    民    國    97    年    2     月    15    日
                    最高行政法院第五庭
                        審判長法官  劉  鑫  楨
                              法官  侯  東  昇
                              法官  林  樹  埔
                              法官  劉  介  中
                              法官  吳  慧  娟
以  上  正  本  證  明  與  原  本  無  異
中    華    民    國    97    年    2     月    18    日
                              書記官  張  雅  琴


司法院資訊處製作；財團法人民間司法改革基金會備份。
